臺灣臺南地方法院民事裁定
110年度消債更字第346號
聲  請  人
即債務人    柯耀隍  

代  理  人  王奐淳律師（財團法人法律扶助基金會律師）
上列債務人因消費者債務清理事件聲請更生，本院裁定如下：
    主  文
債務人柯耀隍自民國一一一年十月五日下午四時起開始更生程序
，並命司法事務官進行本件更生程序。
    理  由
一、按債務人不能清償債務或有不能清償之虞者，得依本條例所
    定更生程序，清理其債務；債務人無擔保或無優先權之本金
    及利息債務總額未逾新臺幣（下同）1,200萬元者，於法院
    裁定開始清算程序或宣告破產前，得向法院聲請更生；債務
    人對於金融機構負債務者，在聲請更生或清算前，應向最大
    債權金融機構請求協商債務清償方案，或向其住、居所地之
    法院或鄉、鎮、市、區調解委員會聲請債務清理之調解；法
    院開始更生程序之裁定，應載明其年、月、日、時，並即時
    發生效力。前項裁定不得抗告，並應公告之；法院裁定開始
    更生或清算程序後，得命司法事務官進行更生或清算程序。
    消費者債務清理條例（下稱消債條例）第3條、第42條第1項
    、第151條第1項、第45條、第16條第1項前段分別定有明文
    。　　
二、聲請意旨略以：聲請人積欠如附表所示之債權人無擔保無優
    先權債務共計2,163,619‬元。聲請人於民國110年9月17日聲
    請消債條例前置調解，案列110年度南司消債調字第489號，
    最大債權金融機構國泰世華商業銀行因聲請人資力不佳，無
    法負擔任何方案，未出席調解，致調解不成立。聲請人係43
    年8月9日出生，已逾68歲，患有糖尿病、高血壓、甲狀腺機
    能亢進、雙眼甲狀腺眼疾併斜視，每月領取國民年金5,062
    元，聲請人雖為明發照明行、松禾電器行之登記負責人，然
    松禾電器行於94年2月28日已停業，未再營業；明發照明行
    於91年3月6日核准設立後，因債務關係，未曾營業，故聲請
    人符合消債條例第2條所稱5年內未從事營業活動之自然人。
    聲請人未受配偶及子女扶養。聲請人係依臺南市政府公告臺
    南市低收入戶最低生活費用金額做為每月平均支出，名下財
    產僅台南開元路郵局存款餘額19,957元、南山人壽保險單一
    份（醫療險），無其他財產，亦無債務人，實無力清償債務
    。是衡以債務人之財產、勞力及信用綜合判斷，就已屆清償
    期之債務，顯已陷於全盤繼續不能清償之客觀情狀，而有不
    能清償債務之情事。聲請人係一般消費者，未從事營業，且
    未經法院裁定開始清算程序或宣告破產。爰依消債條例之規
    定，提出本件更生之聲請等語。
三、本院之判斷：
(一)聲請人主張其為一般消費者，5年內未從事營業活動，積欠
    如附表所示之債權人無擔保無優先權債務共計2,163,619‬元
    等情，業據其提出債權人清冊、財團法人金融聯合徵信中心
    當事人綜合信用報告-債務清理條例前置協商專用債權人清
    冊、財團法人金融聯合徵信中心查詢當事人綜合信用報告回
    覆書、財團法人金融聯合徵信中心當事人綜合信用報告-消
    費金融無擔保債務展延方案專用債權人清冊為證（南司消債
    調字卷第29-32、37-50頁；消債更字卷第25-28、47-59頁）
    。且有如附表所示之債權人陳報狀在卷可稽，是聲請人積欠
    之無擔保無優先債權金額應如附表所示為6,266,256元。另
    聲請人雖為明發照明行、松禾電器行之登記負責人，然松禾
    電器行於94年2月28日已停業，未再營業；明發照明行於91
    年3月6日核准設立後，未曾營業，是聲請人符合消債條例第
    2條所稱5年內未從事營業活動之自然人，故聲請人為一般消
    費者，現積欠無擔保或無優先權之本金及利息債務總額未逾
    12,000,000元，堪可認定。聲請人在本件更生聲請前，於11
    0年9月17日依消債條例第151條第1項規定向本院聲請債務前
    置協商，最大債權金融機構國泰世華商業銀行因聲請人資力
    不佳，無法負擔任何方案，故未出席調解，致調解不成立，
    本院於110年10月25日發給聲請人調解不成立證明書等情，
    亦據聲請人提出110年度南司消債調字第489號調解不成立證
    明書為證（消債更字卷第67頁），並經本院調閱該調解事件
    卷宗核之相符。是聲請人提起本件更生聲請前，已踐行前置
    調解程序而調解不成立之事實，亦可認定。
(二)聲請人主張其係43年8月9日出生，已逾68歲，患有糖尿病、
    高血壓、甲狀腺機能亢進、雙眼甲狀腺眼疾併斜視，每月領
    取國民年金5,062元等情，業據其提出戶籍謄本、108、109
    年度綜合所得稅各類所得資料清單、台南開元路郵局存摺、
    勞工保險被保險人投保資料表、國立成功大學醫學院附設醫
    院診斷證明書、身心障礙證明、中央健康保險署南區業務組
    保險對象加保記錄明細表為證（南司消債調字卷第35、51-5
    2、55-63頁；消債更字卷第31-33、39-45、107-109、120-1
    22頁），核與本院調閱聲請人之稅務電子閘門財產所得調件
    明細表可以相符。是應以每月領取國民年金5,062元，認定
    為聲請人固定收入。再聲請人主張其名下財產僅台南開元路
    郵局存款餘額19,957元、南山人壽保險單一份（醫療險），
    無其他財產，亦無債務人，有聲請人提出之債務人清冊、全
    國財產稅總歸戶財產查詢清單、台南開元路郵局存摺、南山
    人壽保險單在卷可憑（南司消債調字卷第33、53-57頁；消
    債更字卷第29、35-37、107-109、111-119頁），又依上開
    聲請人稅務電子閘門財產所得調件明細表，其僅有南港輪胎
    股份有限公司之股利（108年股利4元、109年股利7元、110
    年度股利4元），無其他財產，核與聲請人所陳相符。基此
    ，聲請人目前償債能力應以其每月領取國民年金5,062元為
    據。
(三)按債務人必要生活費用，以最近一年衛生福利部或直轄市政
    府所公告當地區每人每月最低生活費一點二倍定之，消債條
    例第64條之2第1項定有明文。債務人聲請更生或清算時所提
    財產及收入狀況說明書，其表明每月必要支出之數額，與消
    債條例第64條之2第1項、第2項規定之認定標準相符者，毋
    庸記載原因、種類及提出證明文件，亦為消債條例施行細則
    第21之1條第3項所明定。參酌聲請人居住地即臺南市政府公
    告111年度臺南市低收入戶最低生活費用每人每月為14,230
    元，該生活費標準係按照政府最近1年平均每人消費支出（
    包括食品費、衣著鞋襪費、房租水電費、家居管理費、醫療
    保健費、交通通訊費、娛樂教育費及雜項支出）百分之60訂
    定，故消債條例之債務人每月生活費標準自堪以上開每人每
    月最低生活費1.2倍即17,076元計之（計算式：14,230元 ×1
    .2＝17,076元，元以下四捨五入）。聲請人陳報其個人每月
    生活必要費用係依臺南市政府公告臺南市低收入戶最低生活
    費用金額為據，合於上開規定，尚屬合理。
(四)準此，聲請人目前每月領取國民年金5,062元，扣除其每月
    生活必要費用17,076元後，已無餘額，確實無法負擔任何清
    償方案，且經債權人陳報債權後，其債務金額達6,266,256
    元，是聲請人陳稱其收入無法負擔債務，堪可採信。依此，
    聲請人之經濟狀況，確已達有不能清償之程度，而有更生之
    原因，及藉助更生制度調整其與債權人間之權利義務關係而
    重建其經濟生活之必要。　
四、綜上，依債務人之收入財產及必要生活支出之情形，已達有
    不能清償之程度；債務人係一般消費者，未曾從事營業，其
    無擔保或無優先權之本金及利息債務總額未逾12,000,000元
    ，亦曾踐行前置調解程序而調解不成立，復未經法院裁定開
    始清算程序或宣告破產，又無消債條例第6條第3項、第8條
    或第46條各款所定應駁回更生聲請之事由存在，債務人聲請
    本件更生，應予准許，爰裁定如主文所示。
中    華    民    國    111    年    10    月   5    日
                  民事第五庭   法  官　盧亨龍
以上正本係照原本作成。
本裁定不得抗告。
本裁定已於民國111年10月5日下午4時公告。
中　　華　　民　　國　　111 　年　　10　　月　　5 　　日
                               書記官  謝婷婷　　　　　
附表：債權人清冊(幣別均為新臺幣，年份均為民國)
編號 債權人 陳報債權額 備註   1 台北富邦商業銀行股份有限公司 截至111年2月9日止，債權總金額為910,894元 消債更字卷第93-101頁   2 國泰世華商業銀行股份有限公司 截至111年2月9日止，債權總金額為779,089元 消債更字卷第165-175頁   3 花旗（台灣）商業銀行股份有限公司 截至111年2月17日止，債權總金額為60,620元 消債更字卷第147-151頁   4 遠東國際商業銀行股份有限公司 截至111年2月14日止，債權總金額為409,968元 消債更字卷第123-125頁   5 元大商業銀行股份有限公司 截至111年2月9日止，債權總金額為487,207元 消債更字卷第153-163頁   6 中國信託商業銀行股份有限公司 截至111年2月11日止，債權總金額為479,238元 ①消債更字卷第127-145頁 ②111年8月12日民事陳報更正狀   7 台新國際商業銀行股份有限公司 截至111年3月25日止，債權總金額為127,289元 111年3月25日台新總個資字第1110006657號函   8 永瓚開發建設股份有限公司 截至111年2月11日止，債權總金額為2,002,871元 消債更字卷第177-191頁   9 良京實業股份有限公司 截至111年3月4日止，債權總金額為1,009,080元 消債更字卷第193-195頁  合計 無擔保無優先債權： 6,266,256元。